最高法院刑事判決　　　　　　　　　　　　　　　　八十八年度台上字第一二七號
　　上　訴　人　丁 ○ ○
　　　　　　　　辛 ○ ○
　　　　　　　　庚 ○ ○
　　　　　　　　乙 ○ ○
　　　　　　　　甲 ○ ○
　　　　　　　　丙○○○
　　　　　　　　戊 ○ ○
　　　　　　　　己 ○ ○
　　右二人共同
　　選任辯護人　魯 寶 文律師
右上訴人等因偽造有價證券等罪案件，不服台灣高等法院中華民國八十七年六月二十
三日第二審判決（八十五年度上訴字第六六二號，起訴案號：台灣台北地方法院檢察
署八十二年度偵字第一八三二七、二一二五八、二三○三八、二三二五五、二五七六
六、二六九九六、二八九七八號，八十三年度偵字第二二七六、六四七九、六四八○
號），提起上訴，本院判決如左：
    主  文
原判決關於丁○○、辛○○、庚○○、乙○○、甲○○、丙○○○部分撤銷，發回台
灣高等法院。
其他上訴駁回。
    理  由
一發回部分（丁○○、辛○○、庚○○、乙○○、甲○○、丙○○○部分）：
本件原判決撤銷第一審論處上訴人丁○○、庚○○、乙○○、甲○○、丙○○○共同
意圖供行使之用而偽造有價證券罪刑，及上訴人辛○○共同連續意圖為自己不法之所
有以詐術使人將本人之物交付罪刑部分之判決，改判仍論處丁○○、庚○○、乙○○
、甲○○、丙○○○同一罪刑，論處辛○○共同連續行使偽造私文書足以生損害於公
眾及他人之罪刑。固非無見。惟查：(一)原判決事實欄甲、三部分記載此部分之犯罪行
為人為丁○○、己○○，並未認定丙○○○參與，但判決理由甲、二、(三)謂丙○○
○知悉其事，則指丙○○○有犯意聯絡及行為分擔。另原判決事實欄甲、四部分記載
此部分犯罪所得之新台幣（下同）三百七十萬元，乙○○取得二百十萬元、丙○○○
分得一百二十五萬元、甲○○分得三十五萬元。但判決理由甲、二、(四)引用甲○○之
供述而謂此部分所得之三百七十萬元，由乙○○取得二百十萬元，丙○○○與丁○○
等分次取得四萬元、二十萬元、六十五萬元云云，俱屬判決認定之事實與理由所載互
相矛盾，當然為違背法令。(二)原判決事實欄甲、五部分記載丁○○、戊○○、己○○
三人以此部分房地向不知情之王佳文設定抵押詐借五百萬元朋分花用等情，判決理由
並引用被害人王佳文之供證為認定此項事實之證據。但被害人王佳文於偵查中即已供
稱尚未將設定抵押之五百萬元貸出云云（見偵第二二七六號卷第三五頁）。則原判決
關於此部分之認定顯與卷內訴訟資料不合，而有證據上理由矛盾之違法。(三)有罪之判
決書，對於被告有利之證據不採納者，應明其理由，刑事訴訟法第三百十條第二款
定有明文，否則即屬判決不載理由之違法。本件上訴人丙○○○於原審一再辯稱伊受
委託辦理原判決事實欄甲、四部分之房地過戶及抵押權設立登記，深信其證件均為真
正，故於委託書上註明「經核對（印鑑）鄭  鐘係委託人無訛，否則願負法律責任」
。且本件抵押借款之金主（指抵押權人）陳碧蓮、游如萍係伊之好友，斷無故意欺騙
之理，苟伊知悉丁○○等人有偽造鄭  鐘名義之本票，何以仍簽發伊名義之四百萬元
本票供陳碧蓮、游如萍擔保，而甘冒自己之財產被查封執行之理﹖足見伊確不知情（
見原審第一宗卷第七三頁反面、七四、七五、一八四頁），並請求傳訊陳碧蓮、游如
萍及提出其簽發之本票一紙、台灣桃園地方法院囑託塗銷查封登記函一份為證（同上
卷第一一七、一八四至一八七頁）。另上訴人甲○○辯稱伊並不知丁○○等人有偽造
鄭  鐘名義之本票，故由伊簽發面額四百萬元之本票交由金主擔保（原審第三宗卷第
一一九頁），並提出其簽發之本票一紙為證（同上卷第一二二頁）。經詳核上開資料
，似有丙○○○及甲○○上開所辯情形，其等辯解似非毫無根據。究竟實情如何﹖攸
關丙○○○、甲○○所辯是否可採及此部分事實之認定，原審未予詳查釐清，率行判
決，復未於判決內說明何以不予調查採取之理由，亦有未盡查證之能事及判決不載理
由之違法。(四)上訴人辛○○否認偽刻「吳居信」印章偽造原判決事實欄甲、二買賣價
金五百九十萬元之不動產買賣契約書之行為，辯稱伊不知此買賣契約書係偽造的等情
，並請求鑑定上開不動產買賣契約書是否出自其手筆（原審第一宗卷第九九、一○○
頁）。另詳核上訴人丁○○在警訊及偵審中之供述，均未供稱原判決事實欄甲、四之
不動產買賣第一期款一百三十萬元，係由丙○○○所代墊。究竟真象如何﹖與認定各
該部分之犯罪事實，至有關係。原審未詳予細查，即於判決理由謂上開買賣價金五百
九十萬元之不動產買賣契約書，係辛○○偽刻「吳居信」印章偽造後傳真給陳建銘，
原判決事實欄甲、四之不動產買賣第一期款一百三十萬元，係由丙○○○代墊云云，
尚嫌速斷。以上諸端，或為上訴人丁○○、庚○○、乙○○、辛○○、甲○○、丙○
○○上訴意旨所指摘，或為本院得依職權調查之事項，應認原判決此部分有撤銷發回
之原因。
二駁回部分（戊○○、己○○部分）：
按第三審上訴書狀，應述上訴之理由，其未述者，得於提起上訴後十日內補提理
由書於原審法院，已逾上述期間，而於第三審法院未判決前仍未提出上訴理由書狀者
，第三審法院應以判決駁回之，刑事訴訟法第三百八十二條第一項、第三百九十五條
後段規定甚明。本件上訴人戊○○、己○○行使偽造私文書部分，不服原審判決，於
民國八十七年七月十四日提起上訴，並未述理由，迄今逾期已久，於本院未判決前
仍未提出，依上開規定其等上訴自非合法，應予駁回。
據上論結，應依刑事訴訟法第三百九十七條、第四百零一條、第三百九十五條後段，
判決如主文。
中      華      民      國    八十八    年      一      月     十四     日
                              最高法院刑事第十庭
                                  審判長法官  曾  有  田
                                        法官  林  永  茂
                                        法官  陳  宗  鎮
                                        法官  劉  介  民
                                        法官  魏  新  和
      右正本證明與原本無異
                                              書  記  官
中      華      民      國    八十八    年      一      月     十九     日
